【裁判字號】    98,交聲,856
【裁判日期】    980831
【裁判案由】    違反道路交通管理處罰條例聲明異議
【裁判全文】
臺灣士林地方法院交通事件裁定         98年度交聲字第855號
                                     98年度交聲字第856號
                                     98年度交聲字第857號
                                     98年度交聲字第858號
                                     98年度交聲字第859號
                                     98年度交聲字第860號
                                     98年度交聲字第861號
原處分機關  臺北市交通事件裁決所
異  議  人
即受處分人  乙○○
代  理  人  甲○○
上列異議人即受處分人因違反道路交通管理處罰條例案件，對於
臺北市交通事件裁決所於民國98年7 月16日所為之7 件處分（原
處分案號詳如附表編號1 至編號7 所示）聲明異議，本院裁定如
下：
    主  文
原處分均撤銷。
前項撤銷部分，乙○○如附表編號1 至編號7 所示之違規事實，
各裁定如附表編號1 至編號7 之「本院裁定主文」欄所示。
    理  由
一、按汽車駕駛人，爭道行駛而有任意跨越兩條車道行駛之情形
    者，處新臺幣600 元以上1,800 元以下罰鍰，道路交通管理
    處罰條例第45條第12款定有明文。汽車駕駛人之行為經以科
    學儀器取得證據資料證明其行為違規，當場不能或不宜攔截
    製單舉發者，得逕行舉發，第1 項之逕行舉發，應記明車輛
    牌照號碼、車型等可資辨明之資料，以汽車所有人為被通知
    人製單舉發，道路交通管理處罰條例第7 條之2 第1 項第7
    款、第4 項亦有明定。
二、原處分意旨略以：異議人即受處分人乙○○所有車牌號碼91
    91-QZ 號自用小客車（下稱系爭汽車），於附表編號1 至編
    號7 所示之時間行經臺北市○○○路○ 段，經警依採證照片
    舉發「任意駛出邊線」之違規，依道路交通管理處罰條例第
    45條第12款前段規定，各處罰鍰新臺幣（下同）600 元，並
    依同條例第63條第1 項第1 款規定各記違規點數1 點。
三、異議意旨略以：受處分人之配偶甲○○於附表編號1 至7 之
    時、地駕駛系爭汽車上班，重慶北路4 段於上班時間交通擁
    塞，甲○○從通河西街左轉至重慶北路4 段往南行駛，外側
    往市區方向之兩線車道車輛均是擬經由重慶北路交流道上高
    速公路匝道之車輛，甲○○無法進入外側第二線車道行駛，
    只能在採證照片所之匝道即車輛匯流處駛入外側第二車道，
    否則會擋住後方車輛通行，竟因此遭罰；本件違規係於同一
    違規地點，於一個月內遭連續處罰7 次，舉發違規通知單遲
    至事發後一個多月才送達，駕駛人未能事前知悉，原處分顯
    已喪失嚇阻、警示效力，僅為豐富國家財政收入之手段，原
    處分逕為裁罰，顯屬疏誤，應予撤銷等語。
四、經查，系爭汽車於附表編號1 至7 之時、地，有附表編號1
    至7 之違規事實，有臺北市政府警察局士林分局98年8 月5
    日北市營士分交字第09832279700 函所附違規採證照片7 幀
    在卷可稽（本院卷第35至40頁），系爭汽車確為受處分人所
    有，有車籍查詢資料1 紙附卷可參（本院卷第64頁），舉發
    單位依採證照片，記明車輛牌照號碼、車型等可資辨明之資
    料，以汽車所有人即受處分人為被通知人製單舉發，舉發違
    規通知單均合法送達受處分人，有舉發違反道路交通管理事
    件通知單7 紙、臺北市政府警察局交通警察大隊98年8 月11
    日北市警交大執字第09837765600 號函附大宗郵件掛號寄送
    明細7 紙在卷可佐（本院卷第42至56頁），復為受處分人代
    理人甲○○供承在卷（本院卷第58、59頁），上開事實，堪
    以認定。受處分人雖以前詞置辯，惟查，受處分人代理人即
    上開違規行為實際駕駛人甲○○供稱：伊駕駛系爭汽車從通
    河西街進入重慶北路後，在到達採證照片所示匝道口前，有
    單白線之車道可容許變換車道（本院卷第60頁），又重慶北
    路北往南方向北上高速公路匝道車輛，因高速公路局實施匝
    道儀控致上匝道車輛需循序漸進，惟部分駕駛人不耐久候，
    任意變換車道於匝道口前多排併行匯入匝道，導致高速公路
    由北往南下匝道之車輛無法順利變換車道往市區方向通行，
    且影響重慶北路4 段往南車流，為規範該處行車秩序，於往
    高速公路匝道車道及往市區○○○道間設置禁止變換車道及
    軟質彈性桿，於重慶北路北往南方向交流道前並設置車道預
    告標誌，相關標示明確，並無不清，有臺北市交通管制工程
    處98年6 月4 日北市交工設字節9835797800號函1 紙在卷可
    參（本院卷第23頁），可徵違規地點設置雙白線，意在禁止
    車輛任意變換、跨越車道行駛，俾免影響行車秩序，受處分
    人既自承在到達匝道前，有機會可以變換車道，卻捨此不為
    ，受處分人顯係於上班交通尖峰時間，不願等候循序漸進駛
    入往市區○○○道，始於匝道口、軟性彈性桿前，跨越雙白
    線爭道行駛，徵諸採證照片甚明，而在系爭汽車後方之車輛
    則須緊急煞車，讓系爭汽車插進車道，至為危險，受處分人
    違規駕駛行為，至為顯然。其又辯稱：舉發單位於一個月內
    連續處罰7 次，舉發違規通知單遲至事發後一個多月才送達
    ，伊事前不知違規云云，惟按行為違反同一或不同行政法上
    義務之規定者，分別處罰之，行為人不得因不知法規而免除
    行政處罰責任。但按其情節，得減輕或免除其處罰，行政罰
    法第25條、第8 條分別定有明文。系爭汽車確於附表編號1
    至7 所示時間發生相同之違規事實，業如前述，揆諸前揭法
    規意旨，原處分機關就該數違規行為分別裁罰，並無不合。
    抑且，違規地點之車道線為雙白實線，表示該處禁止跨越、
    變換車道，實際駕駛人甲○○既合法考取汽車駕駛執照並有
    相當駕駛經驗，對上開標線之意義，理應知之甚稔，不得將
    不知交通法規所可能產生之自己或他人生命、身體健康或財
    產上之危險、不利益轉嫁責令其他道路使用人或公路主管機
    關負責承受，是受處分人所辯，殊不足採。
五、次按舉發違反道路交通管理事件之受處罰人，認為受舉發之
    違規行為應歸責他人者，應於舉發違反道路交通管理事件通
    知單應到案日期前，檢附相關證據及應歸責人相關證明文件
    ，向處罰機關告知應歸責人，處罰機關應即另行通知應歸責
    人到案依法處理，逾期未依規定辦理者，仍依本條例各該違
    反條款規定處罰，依本條例規定逕行舉發或同時併處罰其他
    人之案件，推定受逕行舉發人或該其他人有過失，道路交通
    管理處罰條例第85條第1 項、第4 項分別定有明文。上開逕
    行舉發違規之交通事件，如汽車所有人未到案或到案後未能
    告知應歸責之人者，處罰機關得逕行處罰汽車所有人之規定
    ，係立法機關斟酌違規駕駛人之違法程度、裁罰迅速經濟性
    、蒐證成本之考量（如採證過程中可能增加交通事故之風險
    或若皆需由交警攔下所需之人力、物力成本）及汽車所有人
    通常多為車輛之使用人，如對其科以適度之舉證責任應無不
    妥等因素，因而將反證之責任轉嫁予汽車所有人，以證明其
    非應歸責之真正違規駕駛人，而兼採可歸責及轉嫁罰主義。
    易言之，被舉發之汽車所有人如未能於限期內檢附應歸責人
    之證明文件者，不論汽車所有人是否為應歸責之違規行為人
    ，均得以之為處罰對象。受處分人乙○○為系爭汽車所有人
    ，雖實際於附表編號1 至7 所示時地為違規行為之人為甲○
    ○，然受處分人既未依上揭道路交通管理處罰條例第85條第
    1 項前段規定，檢附相關證據及應歸責人相關證明文件，向
    處罰機關告知應歸責人，且其代理人甲○○亦稱伊與乙○○
    係夫妻，對處罰乙○○無意見（本院卷第60頁），揆諸上開
    規定，原處分機關以系爭汽車之車主即受處分人乙○○為處
    罰對象，殊無不合。
六、復按路面邊線，用以指示路肩或路面外側邊緣之界線，其線
    型為白實線，線寬為15公分，整段設置；禁止變換車道線，
    用以禁止行車變換車道，設於交通特別繁雜而同向具有多車
    道之橋樑、隧道、彎道、坡道、接近交岔路口或其他認為有
    必要之路段，分為雙邊禁止變換車道線及單邊禁止變換車道
    線兩種，雙邊禁止變換車道線，為雙白實線，道路交通標誌
    標線號誌設置規則第183 條、第167 條分有明定。依採證照
    片所示，系爭汽車係跨越「雙白實線」，並非「白實線」，
    且該雙白實線非用以指示路肩或路面外側邊線之界線，非屬
    「路面邊線」，應係「禁止變換車道線」，原處分以「任意
    駛出邊線」裁罰，尚有未洽。又汽車駕駛人駕駛汽車有違反
    道路交通管理處罰條例第45條第12款之行為，除依該條款處
    罰外，並記違規點數1 點，道路交通管理處罰條例第63條第
    1 項第1 款定有明文，依上開裁罰條文之構成要件觀之，其
    應受裁罰之主體均應為「汽車駕駛人」，而非「汽車所有人
    」，受處分人為並非本件違規之汽車駕駛人，業經其代理人
    供述明確，揆諸上開說明，殊非得以受處分人為附表編號1
    至7 違規行為之「汽車駕駛人」，而為各記違規點數1 點之
    處分（共計違規點數7 點），原處分就此部分逕予記點，尚
    非妥適。
七、綜上所述，受處分人所辯，均無足採。系爭汽車於附表編號
    1 至7 所示時、地有附表編號1 至7 所示之違規事實，事證
    明確，堪以認定。本件聲明異議雖無理由，惟原處分既經異
    議且有上述違法之處，自應予撤銷，另依道路交通管理處罰
    條例第45條第12款、違反道路交通管理事件統一裁罰基準表
    之規定，裁罰如主文第2 項所示。
據上論斷，依道路交通案件處理辦法第20條前段，裁定如主文。
中    華    民    國    98    年    8     月    31    日
                    交通法庭法  官  陳美彤
以上正本證明與原本無異。
如不服本裁定應於送達後5日內向本院提出抗告狀。
                            書記官  吳旻玲
中    華    民    國    98    年    8     月    31    日
【附表】
┌──┬────────┬────────┬────────┐
│編號│原處分裁決書案號│違規時、地、事實│本院裁定主文    │
├──┼────────┼────────┼────────┤
│    │                │98年4 月7 日上午│乙○○汽車駕駛人│
│  1 │北市裁罰字第裁  │9 時27分許，陳瑞│，任意跨越兩條車│
│    │22-AX0000000號  │杰所有車牌號碼91│道爭道行駛，處罰│
│    │                │91-QZ 號自用一般│鍰新臺幣陸佰元。│
│    │                │小客車，在臺北市│                │
│    │                │重慶北路4 段，跨│                │
│    │                │越雙白線行駛，為│                │
│    │                │警依採證照片舉發│                │
│    │                │違反道路交通管理│                │
│    │                │處罰條例第45條第│                │
│    │                │12款之違規。    │                │
├──┼────────┼────────┼────────┤
│    │                │98年4 月13日上午│乙○○汽車駕駛人│
│  2 │北市裁罰字第裁  │9 時04分許，陳瑞│，任意跨越兩條車│
│    │22-AX0000000號  │杰所有車牌號碼91│道爭道行駛，處罰│
│    │                │91-QZ號自用一般 │鍰新臺幣陸佰元。│
│    │                │小客車，在臺北市│                │
│    │                │重慶北路4 段，跨│                │
│    │                │越雙白線行駛，為│                │
│    │                │警依採證照片舉發│                │
│    │                │違反道路交通管理│                │
│    │                │處罰條例第45條第│                │
│    │                │12款之違規。    │                │
├──┼────────┼────────┼────────┤
│    │                │98年4 月14日上午│乙○○汽車駕駛人│
│  3 │北市裁罰字第裁  │9 時14分許，陳瑞│，任意跨越兩條車│
│    │22-AX0000000號  │杰所有車牌號碼91│道爭道行駛，處罰│
│    │                │91-QZ號自用一般 │鍰新臺幣陸佰元。│
│    │                │小客車，在臺北市│                │
│    │                │重慶北路4 段，跨│                │
│    │                │越雙白線行駛，為│                │
│    │                │警依採證照片舉發│                │
│    │                │違反道路交通管理│                │
│    │                │處罰條例第45條第│                │
│    │                │12款之違規。    │                │
├──┼────────┼────────┼────────┤
│    │                │98年4 月15日上午│乙○○汽車駕駛人│
│  4 │北市裁罰字第裁  │9 時20分許，陳瑞│，任意跨越兩條車│
│    │22-AX0000000號  │杰所有車牌號碼91│道爭道行駛，處罰│
│    │                │91-QZ號自用一般 │鍰新臺幣陸佰元。│
│    │                │小客車，在臺北市│                │
│    │                │重慶北路4 段，跨│                │
│    │                │越雙白線行駛，為│                │
│    │                │警依採證照片舉發│                │
│    │                │違反道路交通管理│                │
│    │                │處罰條例第45條第│                │
│    │                │12款之違規。    │                │
├──┼────────┼────────┼────────┤
│    │                │98年4 月16日上午│乙○○汽車駕駛人│
│  5 │北市裁罰字第裁  │9 時17分許，陳瑞│，任意跨越兩條車│
│    │22-AX0000000號  │杰所有車牌號碼91│道爭道行駛，處罰│
│    │                │91-QZ號自用一般 │鍰新臺幣陸佰元。│
│    │                │小客車，在臺北市│                │
│    │                │重慶北路4 段，跨│                │
│    │                │越雙白線行駛，為│                │
│    │                │警依採證照片舉發│                │
│    │                │違反道路交通管理│                │
│    │                │處罰條例第45條第│                │
│    │                │12款之違規。    │                │
├──┼────────┼────────┼────────┤
│    │                │98年4 月21日上午│乙○○汽車駕駛人│
│  6 │北市裁罰字第裁  │9 時17分許，陳瑞│，任意跨越兩條車│
│    │22-AX0000000號  │杰所有車牌號碼91│道爭道行駛，處罰│
│    │                │91-QZ號自用一般 │鍰新臺幣陸佰元。│
│    │                │小客車，在臺北市│                │
│    │                │重慶北路4 段，跨│                │
│    │                │越雙白線行駛，為│                │
│    │                │警依採證照片舉發│                │
│    │                │違反道路交通管理│                │
│    │                │處罰條例第45條第│                │
│    │                │12款之違規。    │                │
├──┼────────┼────────┼────────┤
│    │                │98年4 月30日上午│乙○○汽車駕駛人│
│  7 │北市裁罰字第裁  │9 時17分許，陳瑞│，任意跨越兩條車│
│    │22-AX0000000號  │杰所有車牌號碼91│道爭道行駛，處罰│
│    │                │91-QZ號自用一般 │鍰新臺幣陸佰元。│
│    │                │小客車，在臺北市│                │
│    │                │重慶北路4 段，跨│                │
│    │                │越雙白線行駛，為│                │
│    │                │警依採證照片舉發│                │
│    │                │違反道路交通管理│                │
│    │                │處罰條例第45條第│                │
│    │                │12款之違規。    │                │
└──┴────────┴────────┴────────┘


司法院資訊處製作；財團法人民間司法改革基金會備份。
